【裁判字號】    89,易,330
【裁判日期】    890524
【裁判案由】    傷害
【裁判全文】
臺灣苗栗地方法院刑事判決                          八十九年度易字第三三號
    公  訴  人  臺灣苗栗地方法院檢察署檢察官
    被      告  乙○○
右列被告因傷害案件，經檢察官提起公訴（八十九年度偵字第八０八號），本院判決
如左：
    主  文
乙○○傷害人之身體，處有期徒刑貳月，如易科罰金，以參佰元折算壹日，緩刑貳年
；緩刑期內並付保護管束。
    事  實
一、乙○○與甲○○係夫妻關係，為家庭暴力防治法所稱之家庭成員，詎二人於民國
    八十九年一月二十三日凌晨二、三時許，在苗栗縣苗栗市福星里二十一鄰建興六
    十二號住處內，因細故發生口角，乙○○欲親甲○○，反遭甲○○咬傷後，乙○
    ○竟基於傷害之犯意，持木棍（未扣案）毆打甲○○，致甲○○受有右側頂浮腫
    、左眼眶內側表真皮剝落、左胸外側組織狀紅腫、右心背瘀腫、左三條肌條形狀
    紅腫及右大腿外側紅腫之傷害。
二、案經甲○○訴請臺灣苗栗地方法院檢察署檢察官偵查起訴。
    理  由
一、訊據被告乙○○就與告訴人甲○○係夫妻，二人於上開時地曾發生爭執及持木棍
    毆打告訴人之事實，固不否認，惟辯稱是告訴人先咬伊後，伊才持木棍毆打告訴
    人云云。惟查右揭事實業經告訴人甲○○於偵審中指訴綦詳，核與現場目擊證人
    即雙方之子丙○○證述之情節相符，復有臺灣苗栗地方法院檢察署驗傷診斷書一
    紙在卷可憑，被告自白與事實相符。至於被告辯稱部分，經查被告稱伊於當日欲
    與告訴人親熱，欲親告訴人時，反遭告訴人咬傷，告訴人於放開被告後，被告才
    基於傷害之故意，持木棍毆打告訴人等語，有本院八十九年五月十日之審判筆錄
    可證，按正當防衛必須對於現在不法之侵害始得為之，侵害業已過去，即無正當
    防衛可言，是被告既於告訴人咬伊，而已放開後，即侵害已成過去，無現在不法
    侵害之時，基於傷害之犯意，打傷告訴人，即難主張正當防衛，是被告所辯顯係
    卸責之詞殊無可採，其事證明確，犯行洵堪認定，應予依法論科。
二、核被告乙○○所為，係犯刑法第二百七十七條第一項之傷害罪。爰審酌被告乙○
    ○與告訴人甲○○二人本係夫妻，被告僅因細故即不顧枕邊情分，率爾傷害髮妻
    身體安全，及衡量被告之生活狀況、犯罪時所受之刺激、犯罪所生之危險等一切
    情狀，量處如主文所示之刑，並諭知易科罰金之折算標準。次查被告乙○○未曾
    受有期徒刑以上之宣告，此有臺灣高等法院被告全國前案紀錄表在卷可稽，經此
    次起訴審判後，當能知所警惕，信無再犯之虞，本院認所宣告之刑以暫不執行為
    適當，並諭知緩刑二年，以啟自新。末查家庭暴力防治法業於八十七年六月二十
    四日公布，其中除第二至第四章、第五章第四十條、第四十一條、第六章自公布
    一年後即八十八年六月二十四日施行外，餘自八十七年六月二十七日生效，而其
    中第一章第二條第二項、第三章第三十條第一項規定：「家庭成員間故意實施家
    庭暴力行為而成立其他法律所規定之犯罪為家庭暴力罪」，又「犯家庭暴力罪而
    受緩刑之宣告者，在緩刑期內應付保護管束。」，本件被告乙○○與告訴人甲○
    ○於本件行為時既屬夫妻，業經二人陳稱在卷，二人即為該法所稱之家庭成員，
    而被告對妻子甲○○之故意傷害暴力行為所犯係刑法第二百七十七條之傷害罪，
    為家庭暴力罪，故依家庭暴力防治法第三十條第一項規定，於緩刑期間內應付保
    護管束。至被告所持用以毆傷告訴人之木棍，因未扣案，且據被告供承已不知去
    向，顯然業已滅失，爰不另為沒收之諭知，併此敘明。
據上論斷，應依刑事訴訟法第二百九十九條第一項前段，刑法第二百七十七條第一項
、第四十一條、第七十四條第一款、家庭暴力防治法第三十條第一項、罰金罰鍰提高
標準條例第一條前段、第二條，判決如主文。
本案經檢察官戴瑞麒到庭執行職務
中      華      民      國      八十九      年    五    月    二十四    日
                                   臺灣苗栗地方法院刑事庭
                                       審判長法  官  周  淡  怡
                                             法  官  劉  興  浪
                                             法  官  林  靜  雯
右正本證明與原本無異。
如不服本判決應於送達後十日內向本院提出上訴狀（ 應附繕本  ）， 上訴於高等法
院台中分院。
                                              書記官  李  坤  益
中      華      民      國       八十九      年     五   月    二十四   日
刑法第二百七十七條
傷害人之身體健康者，處三年以下有期徒刑、拘役或一千元以下罰金。
犯前項之罪因而致人於死者，處無期徒刑或七年以上有期徒刑，致重傷者，處三年以
上十年以下有期徒刑。


司法院資訊處製作；財團法人民間司法改革基金會備份。
